【裁判字號】    90,上易,229
【裁判日期】    900306
【裁判案由】    恐嚇取財
【裁判全文】
臺灣高等法院臺南分院刑事判決                 九十年度上易字第二二九號   Ｃ
      上  訴  人
      即  被  告  林  坤  燦
右上訴人因恐嚇取財案件，不服臺灣臺南地方法院八十九年度易字第二七六二號中華
民國八十九年十一月十七日第一審判決（起訴案號：臺灣臺南地方法院檢察署八十九
年度偵字第一０八八０號），提起上訴，本院判決如左：
      主      文
上訴駁回。
      事      實
乙○○與其胞弟林光廷（業經原審判處罪刑確定）及成年男子郭德發（由檢察官另案
通緝中）三人，共同基於意圖為自己不法所有之犯意聯絡，於民國（下同）八十九年
九月十六日下午三時十分許，在臺南市○○區○○路六二四號，甲○○所經營之虱目
魚專賣店，由郭德發在外負責把風及接應，林光廷則以報紙包裹蠻牛飲料空瓶偽裝成
手槍形狀放置褲袋內，與其進入店內，由其向甲○○恐嚇稱：身上有帶槍，拿新台幣
（下同）二萬元出來，否則要開槍等語，林光廷並作勢要拔槍，致甲○○心生畏怖而
付其等二萬元，得手後三人旋即逃逸，由郭德發分得八千元，其與林光廷各分得六千
元。嗣於同年九月二十日下午一時許，在臺南市○○街三十三號前，為甲○○發現其
等行蹤始報警查獲。案經臺南市警察局第四分局移送臺灣臺南地方法院檢察署檢察官
偵查起訴。
      理      由
一、訊據上訴人即被告乙○○，固不諱言有於右揭時地，與其胞弟林光廷及另成年男
    子郭德發，相偕向被害人甲○○拿取二萬元之事實；惟矢口否認有何恐嚇取財之
    犯行，並辯稱：其並未出言恐嚇被害人，僅向被害人表示其生病，要借二萬元，
    被害人即給付二萬元，且其亦未分得分文云云。然查被告等三人如何為右揭恐嚇
    取財之事實，不惟已迭據共犯林光廷在警訊及原審偵審中坦承不諱（見警卷第一
    、二頁、偵查卷第二十九頁、原審卷第十七頁），並據被害人在警訊中指訴：「
    我是於八十九年九月十六日下午十五時十分左右在店裡（安平路六二四號雙義路
    口虱目魚專賣店），被二名歹徒（男子）持槍搶走新台幣二萬元。該二名男子進
    入我店裡，年紀較大者說：我們有帶槍，目前正在跑路，拿出二萬元出來，保證
    你沒事。年紀較小者便露出右褲口袋槍枝給我看，並說：趕快把錢拿出來，不然
    要開槍。話畢並將右手伸向右褲口袋做拿槍狀，我因害怕即佯裝要進入拿錢，該
    年紀較小者馬上說：你如果摸電話，我馬上對你開槍。我因怕歹徒對我不利，即
    從身上取出一萬三千元給歹徒，二名歹徒稱不夠二萬，要我將身上所有零錢全部
    拿出來，我拿出後年紀較大者馬上將我手上的前搶走，共被搶走二萬元」（見警
    卷第五至六頁），繼在偵查中指稱：「當天下午我剛收完攤，他二人進到我店裡
    ，他（被告）說他身上有帶槍，叫我拿二萬元出來，不拿要開槍，當時林坤燦指
    著林光廷的口袋表示槍在這裡，我有看到林光廷口袋鼓鼓的，而林光廷手放在口
    袋，作勢要拿出來，最後我二萬元是拿給林坤燦」（見偵查卷第二十九至三十頁
    ）各等語綦詳。按被害人係正當生意人與被告夙無仇隙，苟無該情已無設詞誣陷
    之理，且衡諸常情，被告與被害人素不相識，焉有被告表明借款，被害人即如數
    借貸之理？是被害人之指訴應堪採信。即被告在原審亦供承：「我還俗三個月後
    ，因為沒有錢肚子餓，精神崩潰，所以才會做出糊塗事，但本件犯行是郭德發叫
    我們去做的，我自願去做的」、「被害人係看見林光廷口袋內有東西，才把錢拿
    出來」、「我和我弟弟各分六千元」（見原審卷第十六、三十一、三十二頁）各
    等語在卷，益足認被害人係因被告之恐嚇，而於畏懼之下始交付二萬元，被告有
    為上開恐嚇取財之犯行無訛，所辯顯係畏罪圖卸刑責之詞，無足採信。次查被告
    雖提出罹患精神分裂症之診斷證明書，然因其於警訊、偵查、原審及本院審理時
    ，均能就上開犯行知所避重就輕而對答如流，並無記憶不清之情事，況其自警訊
    、偵查迄原審第一次訊問時，亦均未以有精神障礙為辯，再參諸其在原審供稱：
    之前雖罹患精神病，然均有服藥，病情在控制當中等語（見原審卷第三十三頁）
    ，足徵被告為上開犯行時，尚無因前開疾病而有精神耗弱或心神喪失之情形。綜
    上本件事證已臻明確，被告之犯行洵堪認定，應予依法論科。
二、核被告所為，係犯刑法第三百四十六條第一項之恐嚇取財罪。其與林光廷及郭德
    發間，就上開犯罪之施行，彼此互有犯意聯絡及行為分擔，應論以共同正犯。原
    審本於同上之見解，適用刑法第二十八條、第三百四十六條第一項，罰金罰鍰提
    高標準條例第一條前段，並審酌被告之素行、犯罪之動機、目的、手段、所生危
    害、所得利益、及其犯後猶狡飾否認未見悔意等一切情狀，對其量處有期徒刑十
    月，以資懲儆。經核認事用法並無違誤，量刑亦稱妥適。被告上訴意旨，猶以其
    患有精神疾病，犯罪當時為精神耗弱，純粹係為向被害人借錢治病，並無恐嚇之
    意等由，指摘原審對其判決不當，核無理由，應予駁回。
三、據上論斷，應依刑事訴訟法第三百六十八條，判決如主文。
本案業經檢察官林炎昇到庭執行職務。
中    華    民    國      九十      年      三      月      六          日
                                  臺灣高等法院臺南分院刑事第二庭
                                      審判長法官  游    明    仁
                法官  蘇    重    信
                                            法官  林    永    茂
右正本證明與原本無異。
不得上訴。
                                      法院書記官  楊    清    旺
中    華    民    國      九十      年      三      月     七           日
附錄法條：
刑法第三百四十六條第一項：意圖為自己或第三人不法之所有，以恐嚇使人將本人或
                          第三人之物交付者，處六月以上五年以下有期徒刑，得
                          併科一千元以下罰金。


司法院資訊處製作；財團法人民間司法改革基金會備份。
